【裁判字號】    99,交訴,9
【裁判日期】    990226
【裁判案由】    業務過失致死
【裁判全文】
臺灣臺北地方法院刑事判決               99年度交訴字第9號
公  訴  人  臺灣臺北地方法院檢察署檢察官
被      告  乙○○
上列被告因業務過失致死案件，經檢察官提起公訴（98年度偵字
第28127號），被告於準備程序就被訴之事實先為有罪之陳述，
本院合議庭裁定改由受命法官獨任行簡式審判程序，判決如下：
    主  文
乙○○從事業務之人，因業務上之過失致人於死，處有期徒刑拾
月。
    事  實
一、乙○○為營業小客車（計程車）職業駕駛人，乃以駕駛為業
    務之人。於民國九十八年十一月三十日上午三時十五分許，
    駕駛車牌號碼三四九—ＸＱ號營業用小客車（下稱本案計程
    車），沿臺北市中山區○○○路高架橋第三車道由北往南方
    向行駛時，適有臺北市政府環保局之清潔人員林能進、康旭
    清、葉金田、謝春樹於同路段、同向第三車道第八五號燈桿
    前（下稱案發地點），實施清理排水孔之作業工程。乙○○
    本應注意駕駛車輛必須注意車前狀況，並隨時採取必要之措
    施，且依當時情形，臺北市政府環保局雖未於作業區後方設
    置三角錐，但已在作業區擺放搖晃警示燈光之假人，由葉金
    田駕駛之臺北市政府環保局車號ＢＩ—六四七號作業車輛上
    也有大型箭頭指示後方車輛應改道行駛之標誌燈，並無不能
    注意之情事，詎乙○○竟因駕駛疲累，注意力不集中，打瞌
    睡而沒注意該等車前狀況，未剎停、改道而直接衝入作業區
    ，林能進閃避不及，遭本案計程車追撞（下稱本案交通事故
    ），因之受有腹內出血、雙大腿截肢性創傷等傷害後當場死
    亡。臺北市政府警察局中山分局交通分隊據報前往處理，乙
    ○○向到場處理警員坦承為肇事人，且自首接受裁判。
二、案經林能進之子甲○○訴由臺北市政府警察局中山分局報告
    臺灣臺北地方法院檢察署檢察官偵查起訴，乙○○於準備程
    序就被訴事實先為有罪之陳述，經本院合議庭裁定改由受命
    法官獨任為簡式審判程序。
    理  由
一、上開犯罪事實，業據被告乙○○坦承不諱（本院卷第三○頁
    背面參照），且有卷附道路交通事故現場圖、臺北市政府警
    察局中山分局交通分隊道路交通事故補充資料表、談話紀錄
    表、現場照片、國立臺灣大學醫學院附設醫院診斷證明書、
    臺灣臺北地方法院檢察署相驗屍體證明書、檢驗報告書（臺
    灣臺北地方法院檢察署九十八年度偵字第二八一二七號卷第
    二二至五二頁、同署九十八年度相字第七九七號卷第五○、
    六一至八八頁參照）在卷可稽，足以擔保被告前開任意性自
    白與事實相符。次按「汽車行駛時，駕駛人應注意車前狀況
    及兩車併行之間隔，並隨時採取必要之安全措施。」為道路
    交通安全規則第九十四條第三項所明定，被告應注意此點。
    次查事發當時雖為夜間，但事發地點路面鋪設柏油且乾燥，
    夜間照明燈光充足，此有現場照片在卷可稽（前開相字卷第
    三○至四九頁參照）。且臺北市政府環保局之清潔人員於事
    發地點實施清理排水孔之作業工程時，雖未於作業區後方設
    置三角錐，但已在作業區擺放搖晃警示燈光之假人，由證人
    即臺北市政府環保局作業人員葉金田駕駛之臺北市政府環保
    局車號ＢＩ—六四七號作業車輛上也有大型箭頭指示後方車
    輛應改道行駛之標誌燈等情，亦據證人即臺北市政府環保局
    作業人員康旭清證述綦詳（前開偵字卷第一三至一四頁參照
    ），並無不能注意之情事，被告竟因駕駛疲累，注意力不集
    中，打瞌睡而未能注意，直接駕車衝入作業區，因此使林能
    進閃避不及，遭到本案計程車追撞，被告就本案交通事故，
    顯有過失。又林能進受此追撞致有腹內出血、雙大腿截肢性
    創傷等傷害後當場死亡乙節，又有前開相驗屍體證明書等可
    憑。林能進之死亡與被告過失肇致之本案交通事故間，具相
    當因果關係。事證明確，應予論處。
二、被告係營業小客車職業駕駛人，乃以駕駛為業務之人。核被
    告所為，係犯刑法第二百七十六條第二項之業務過失致人於
    罪。被告肇事後，臺北市政府警察局中山分局交通分隊據報
    前往處理，被告向到場處理警員坦承為肇事人，且自首接受
    裁判等情，有臺北市○○○○○道路交通事故肇事人自首情
    形紀錄表可考（前開偵字卷第二八頁參照），被告在有偵查
    犯罪職權之公務員知悉前，向警員告知其犯罪，而不逃避接
    受裁判，核屬自首，爰依刑法第六十二條前段規定減輕其刑
    。茲審酌被告違反注意義務之程度甚高（駕車時打瞌睡），
    造成林能進死亡之無可挽回損害。被告雖到案後始終坦承犯
    行，然因經濟狀況（參照本院卷第三六至三九頁附被告稅務
    電子閘門財產所得調件明細表）而無法與告訴人甲○○及林
    能進其他家屬達成和解或給予財產上之賠償，但也當庭多次
    向告訴人等道歉等之犯罪後態度及其他一切情事，量處如主
    文所示之刑，以資儆懲。
據上論斷，應依刑事訴訟法第二百七十三條之一第一項、第二百
九十九條第一項前段，刑法第二百七十六條第二項、第六十二條
前段，刑法施行法第一條之一，判決如主文。
本案經檢察官劉文婷到庭執行職務。
中    華    民    國    99    年    2    月    26     日
                  交通法庭        法  官  姚念慈
上正本證明與原本無異。
如不服本判決，應於判決送達後10日內向本院提出上訴狀（應抄
附繕本）。告訴人或被害人如對於本判決不服者，應具備理由請
求檢察官上訴，其上訴期間之計算係以檢察官收受判決正本之日
期為準。
                                  書記官  劉芸珊
中    華    民    國    99    年    2    月    26     日
附錄本案論罪科刑法條全文
中華民國刑法第二百七十六條第二項
從事業務之人，因業務上之過失犯前項之罪者，處五年以下有期
徒刑或拘役，得併科三千元以下罰金。

司法院資訊處製作；財團法人民間司法改革基金會備份。
